臺灣高雄地方法院刑事判決　　　　九十三年度易緝字第二一四號
　　公　訴　人　臺灣高雄地方法院檢察署檢察官
　　被　　　告　乙○○　男　五.
右列被告因違反動產擔保交易法案件，經檢察官提起公訴（九十二年度調偵字第一二
四號），本院判決如左:
    主  文
乙○○動產擔保交易之債務人，意圖不法之利益，將標的物遷移，致生損害於債權人
，處有期徒刑肆月，如易科罰金，以佰元折算壹日。
    事  實
一、乙○○於民國九十一年一月九日，以其向位於高雄市三民區○○○路匯豐汽車中
    華營業所所購得之車牌號碼ＤＧ─Ｏ九０五號自小客車，向安泰商業銀行股份有
    限公司（下稱安泰銀行）貸款新臺幣（下同）十五萬元（公訴人誤載為二十萬元
    零三百四十元），並依動產擔保交易法規定之方式，設定動產抵押二十萬零三百
    四十元予安泰銀行，雙方簽訂貸款暨車輛動產抵押契約書，為動產擔保交易之債
    務人，並約定自九十一年二月十一日起至九十四年一月十一日止，分三十六期清
    償，每月為一期，每期繳納五千五百六十五元，並約定標的物存放地點為高雄縣
    鳳山市○○○○路十九號，在所擔保之債務未完全清償前，乙○○僅得依約占有
    使用，不得將該抵押物任意遷移、出賣、出質、移轉、抵押或為其他處分等，並
    於九十一年一月九日向高雄市監理處設定登記在案。詎乙○○以該貸款支付價金
    取得標的物後，竟無視於上揭未繳清貸款前，不得將該車遷移約定處所之規定，
    意圖為自己不法之利益，將上開已設定動產抵押之自用小客車逕交予黃文華使用
    ，而遷離約定之放置處所，下落不明，並且未繳納任何一期分期金。嗣安泰銀行
    於九十一年五月十七日，將該債權轉讓與匯豐汽車股份有限公司（下稱匯豐公司
    ），並於同日將動產抵押權移轉與裕融公司，致匯豐公司追索無著受有損害。
二、案經匯豐公司訴由臺灣高雄地方法院檢察署檢官偵查起訴。
    理  由
一、訊據被告乙○○固不諱言於九十一年一月九日，以購車為由，向案外人安泰銀行
    貸款十五萬元，並將上開自用小客車設定動產抵押權予安泰銀行之事實，惟矢口
    否認有何違反動產擔保交易法犯行，辯稱：前開自用小客車車行並未交付，車輛
    仍留在車行，並交由保證人黃文華使用云云。經查，
    （一）右揭事實，業據告訴人匯豐公司之職員黃學成於本院審理時指述綦詳在卷
          ，並有貸款暨動產抵押契約、動產擔保交易動產抵押移轉契約書、動產擔
          保交易動產抵押設定債權人變更登記申請書、高雄市監理所動產擔保交易
          登記證明書、本票、汽車新領牌照登記書各一份附卷可稽，被告為動產擔
          保交易之債務人至堪認定。
    （二）按動產擔保交易之債務人於動產擔保交易契約存續中，應以善良管理人之
          注意，保管或使用標的物，動產擔保交易法第十二條定有明文。是以，動
          產擔保交易之債務人除不得任意將該標的物車輛遷移、出賣、出質、移轉
          、抵押或為其他處分外，亦不得任令第三人將該車輛遷移、出賣、出質、
          移轉、抵押或為其他處分。被告係本件動產擔保交易之債務人，參諸前開
          貸款暨車輛動產抵押契約書第十點所載：「本件標的物存放處所約定為本
          契約書所載甲方之住址，且非經乙方書面同意並辦理動產抵押變更登記者
          ，甲方絕不任意變更本件動產抵押車輛之所在」內容以觀，被告對於上開
          規定內容自難諉稱不知。參以被告於本院審理時供稱上開自用小客車嗣因
          修理費過高而無法支付，而車子留在車行等語（參見本院審理卷第四十七
          頁），而於偵訊中供述系爭車子由動產擔保交易之保證人黃文華使用，但
          現在找不到黃文華等情（參見九十一年度偵緝字第一五七六號偵查卷十五
          頁反面），顯見並非車行未將系爭汽車交付予被告，而係被告無力支付修
          理費而未受領該車，被告雖未親自將前開自用小客車遷移他處，惟其未得
          告訴人同意，即任令黃文華將該車遷離約定之存放地點「高雄縣鳳山市○
          ○○○路十九號」，而不知去向，被告不過問該車輛使用情形，復不加以
          阻止，而未依約將車輛停放於約定地點，實與其自行將前開車輛遷移他處
          無異。則被告任由黃文華恣意使用該車輛，未依約放置於上址，且下落不
          明，復拒繳分期付款金額，致告訴人追索無著，足見被告有不法利益之意
          圖，並已致生損害於告訴人，殆無疑義。被告聲請傳喚證人黃文華以證明
          車輛係由黃文華使用一情，無礙其本件犯行之認定，本院認無傳訊之必要
          ，附此敘明。本件事證明確，被告犯行堪予認定，應依法論科。
三、核被告所為，係犯動產擔保交易法第三十八條之動產擔保交易之債務人，意圖不
    法之利益，將標的物遷移，致生損害於債權人罪。爰審酌被告未依約付清分期款
    ，即擅自將上開自用小客車遷移，致告訴人追索無著而受有損害，所欠貸款迄未
    繳清，及車輛至今亦未尋獲等一切情狀，量處如主文所示之刑，並諭知易科罰金
    之折算標準。
據上論結，應依刑事訴訟法第二百九十九條第一項前段，動產擔保交易法第三十八條
，刑法第十一條前段、第四十一條第一項前段，罰金罰鍰提高標準條例第一條前段、
第二條，判決如主文。
本案經檢察官甲○○到庭執行職務。
中      華      民      國    九十四    年      三      月      九      日
                            臺灣高雄地方法院刑事庭
                              審判長法  官  邱明弘
                                    法  官  胡宜如
                                    法  官  廖建瑜
右正本證明與原本無異。
如不服本判決，應於收受送達後十日內向本院提出上訴書狀。
　　　　　　　　　　　　　　　　　　書記官  王世雄
中      華      民      國    九十四    年      三      月      九      日
附錄本判決論罪法條
動產擔保交易法第三十八條
 (處分標的物之處罰)
動產擔保交易之債務人，意圖不法之利益，將標的物遷移、出賣、出質、
移轉、抵押或為其他處分，致生損害於債權人者，處三年以下有期徒刑、
拘役或科或併科六千元以下之罰金。
